【裁判字號】    94,交簡抗,1
【裁判日期】    950824
【裁判案由】    過失致死
【裁判全文】
臺灣板橋地方法院刑事裁定             94年度交簡抗字第1號
抗  告  人  臺灣板橋地方法院檢察署檢察官
被      告  乙○○  29歲民.
上列抗告人因被告過失致死案件，不服本院九十四年度交簡字第
四三一號，中華民國九十四年十一月七日裁定，提起抗告，本院
裁定如下：
    主  文
抗告駁回。
    理  由
一、抗告意旨略以：原審判決逕送達於被害人高龍水，然因被害
    人高龍水於案發時業已死亡，是以原審判決之送達顯有瑕疵
    ，致使被害人家屬無由即時要求上訴，為期周延，請鈞院將
    原審判決重新送達當事人及被害人家屬，並將原審駁回上訴
    之裁定撤銷等語。
二、原裁定意旨認：本件上訴人即承辦檢察官係於民國九十四年
    九月三十日收受原審判決，此有本院送達證書一紙存卷可稽
    乃遲至同年十月二十日始提起上訴，此有臺灣板橋地方法院
    檢察署九十四年十月二十日甲○榮廉九四請上二九五字第七
    九五三七號函上所蓋本院收狀戳章印文一枚在卷可考，業已
    逾越十日之法定上訴期間，其上訴顯非合法，而裁定駁回上
    訴等語。
三、本院查：
  (一)按被害人死亡者，應由其配偶、子女或父母將其住所、居所
    或事務所向法院或檢察官陳明；判決得為上訴者，該判決正
    本並應送達於告訴人，告訴人於上訴期間內，得向檢察官陳
    述意見，刑事訴訟法第五十五條第一項及第三百十四條第二
    項分別定有明文。次按，「當事人」對於下級法院之判決有
    不服者，得上訴於上級法院，刑事訴訟法第三百四十四第一
    項前段定有明文；又刑事訴訟法所謂之「當事人」，係指「
    檢察官、自訴人及被告」，同法第三條規定甚明，是以具有
    上訴權者，限於「檢察官、自訴人及被告」。至於依刑事訴
    訟法第三百四十四條第二項之規定，告訴人對於下級法院之
    判決有不服者，雖得具備理由，請求檢察官上訴，惟告訴人
    並非刑事訴訟法上之「當事人」，同法亦未有准許告訴人提
    起附帶上訴之規定（最高法院二十三年上字第七三二號判例
    意旨參照）。再者，縱使告訴人請求檢察官上訴，檢察官本
    有酌量之權，並不受告訴人請求之拘束（最高法院二十五年
    上字第二三七七號判例意旨參照），是以「告訴人或被害人
    」僅有請求檢察官上訴之權利，而無獨立之上訴權。再按，
    上訴期間為十日，自送達判決後起算。但判決宣示後送達前
    之上訴，亦有效力，刑事訴訟法第三百四十九條定有明文；
    該條文中所謂的「送達」係指「經有合法送達者而言」（最
    高法院二十八年上字第八號判例意旨參照）；另對於檢察官
    之送達，應向承辦檢察官為之始能謂合法送達（最高法院七
    十一年臺非字第一八號判例意旨參照）。
  (二)查本件被告因過失致死案件，經原審法院判決後，於民國九
    十四年九月三十日送達於抗告人，此有本院送達證書一紙在
    卷可憑（見原審卷第四十八頁），依照首開說明，上訴期間
    為十日，亦即自送達判決之翌日即九十四年十月一日起算，
    計至同年月十日，因同年月十日為國定例假日再延至同年月
    十一日，其上訴期間即已屆滿。而抗告人至同年十月二十日
    始提起上訴，此有臺灣板橋地方法院檢察署九十四年十月二
    十日甲○榮廉九四請上二九五字第七九五三七號函上所蓋本
    院收狀戳章印文一枚可憑，業已逾越法定上訴期間，其上訴
    顯非合法。
  (三)次查，原審判決亦於九十四年九月二十日送達於被害人家屬
    高文芳、高嚴金荷、高英美、高美鴻、高瑀慧等人位於臺北
    縣中和市○○路○段二巷十三弄二十八號一樓住處，均由其
    等之同居人吳庭宜收受，此觀諸原審卷附被害人家屬之送達
    證書六紙（見原審卷第六十三頁以下），均蓋有「吳庭宜」
    之印文即明。按民事訴訟法第一百三十七條規定：「送達於
    住居所事務所或營業所不獲會晤應受送達人者，得將文書付
    與有辨別事理能力之同居人或受僱人」，此項規定為刑事訴
    訟送達文書所準用，刑事訴訟法第六十二條亦定有明文。足
    見原審判決已經合法送達予被害人家屬，而上開被害人家屬
    之送達證書雖亦同時蓋有被害人「高龍水」之印文，惟原審
    判決暨經被害人家屬之同居人吳庭宜收受，已生合法送達之
    效力，被害人家屬自得於法定上訴期間內，向檢察官陳述意
    見，請求檢察官上訴。從而，抗告人以原審判決逕送已死亡
    之被害人高龍水，而有送達不合法之情形，請求將原審判決
    重新送達於當事人及被害人家屬，自與法不合，其抗告為無
    理由，應予駁回。
中    華    民    國    95    年    8     月    24    日
                    交通法庭  審判長法  官  樊季康
                                    法  官  劉元斐
                                    法  官  張筱琪
以上正本證明與原本無異
本裁定不得抗告
                                    書記官  廖舜宜
中    華    民    國    95    年    8     月    24    日


司法院資訊處製作；財團法人民間司法改革基金會備份。
